臺灣桃園地方法院刑事判決
110年度簡上字第587號
上  訴  人  臺灣桃園地方檢察署檢察官  
被      告  許君凱（原名許廷偉）




上列上訴人因被告違反洗錢防制法等案件，不服本院於中華民國
110年6月11日所為110年度金簡字第7號第一審刑事簡易判決（起
訴案號：109年度偵字第18898號），提起上訴，本院管轄之第二
審合議庭判決如下：
    主  文
原判決撤銷。
許君凱幫助犯洗錢防制法第十四條第一項之洗錢罪，處有期徒刑
參月，併科罰金新臺幣貳萬元，罰金如易服勞役，以新臺幣壹仟
元折算壹日。
    事  實
一、許君凱（原名許廷偉）可預見將金融機構帳戶之金融卡及密
    碼等帳戶資料提供他人，可能供詐騙集團將詐欺犯罪所得款
    項匯入，並藉此達到掩飾詐欺犯罪所得去向之目的，仍基於
    幫助他人詐欺取財、掩飾詐欺犯罪所得去向之洗錢不確定故
    意，於民國109年4月8日前之某日，在不詳地點將其所申辦
    之上海銀行帳號000-00000000000000號帳戶之金融卡及密碼
    等帳戶資料提供予真實姓名年籍不詳之詐欺集團所屬成年成
    員，嗣該詐欺集團成員取得前開帳戶之金融卡及密碼等帳戶
    資料後，即與所屬之犯罪集團成員共同基於意圖為自己不法
    所有之詐欺取財之犯意聯絡，於109年4月8日上午11時56分
    許之前某時，在臺灣地區不詳地點，致電廖月珍，佯稱為廖
    月珍之友人「阿輝」，因為軋票而急需借款新臺幣（下同）
    10萬元，致廖月珍信以為真而陷於錯誤，遂於109年4月8日
    上午11時56分許，在台中銀行北屯分行，依指示以臨櫃匯款
    方式匯款8萬元至許君凱上開上海銀行帳戶內，旋遭所屬詐
    欺集團成員提領一空。嗣廖月珍查證後，方悉受騙而報警處
    理，始查悉上情。
二、案經廖月珍訴由桃園市政府警察局桃園分局報告臺灣桃園地
    方檢察署檢察官偵查起訴。
    理  由
壹、程序部分：
    按除法律另有規定外，實施刑事訴訟程序之公務員因違背法
    定程序取得之證據，其有無證據能力之認定，應審酌人權保
    障及公共利益之均衡維護；又被告以外之人於審判外之陳述
    ，雖不符合同法第159條之1至第159條之4之規定，但經當事
    人於審判程序同意作為證據，法院審酌該言詞陳述或書面陳
    述作成時之情況，認為適當者，亦得為證據；當事人、代理
    人或辯護人於法院調查證據時，知有第159條第1項不得為證
    據之情形，而未於言詞辯論終結前聲明異議者，視為有前項
    之同意，刑事訴訟法第158條之4 、第159條之5分別定有明
    文。本判決下列所引用之其餘各項供述證據，當事人均不爭
    執各該證據之證據能力（見簡上卷第50頁），且未於本院言
    詞辯論終結前聲明異議，本院審酌此等證據資料取得及製作
    時之情況，尚無違法不當及證明力明顯過低之瑕疵，以之作
    為證據應屬適當；另本判決後述所引之各項非供述證據，無
    證據證明係實施刑事訴訟程序之公務員以不法方式所取得，
    且亦無證據證明係非真實，復均與本件待證事實具有關聯性
    ，是依刑事訴訟法第158條之4之反面解釋，當有證據能力；
    又前開供述與非供述證據復經本院於審理期日中合法調查，
    自均得為本案證據使用。
貳、實體部分
一、認定事實所憑之證據及理由：
    訊據被告許君凱矢口否認有何幫助詐欺、幫助洗錢等犯行，
    辯稱：我的銀行帳戶是搬家遺失才被詐欺集團成員拿去使用
    云云。經查：
  ㈠本案告訴人廖月珍於上開時間、地點遭詐欺集團成員詐欺8萬
    元得手等事實，業經證人即告訴人於警詢證述明確（見偵卷
    第5至7頁），並有內政部警政署反詐騙諮詢專線紀錄表、受
    理詐騙帳戶通報警示簡便格式表、金融機構聯防機制通報單
    、銀行金流明細各1份、台中銀行國內匯款申請書回條翻拍
    照片1張、上海商業儲蓄銀行台北票據匯款處理中心民國110
    年4月6日上票字第1100007632號函附被告所申辦之上海銀行
    帳戶於93年10月22日起至109年4月13日止存款往來明細、10
    9年4月13日結清銷戶相關資料各1份（見偵卷第19至21、23
    、25至31頁、金訴卷第21至28頁），是此部分之事實，堪以
    認定。
　㈡被告雖辯稱：我的金融卡是遺失了，我有將我的密碼寫在金
    融卡後面，金融卡密碼是我的生日云云，然按金融帳戶資料
    事關個人財產權益之保障，提款卡及密碼等物之專屬性質均
    甚高，若落入不明人士手中，極易被利用為取贓之犯罪工具
    ，一般人均有妥為保管以防止他人任意使用之認識。是一般
    稍有社會歷練、經驗之人，為免他人取得提款卡後，可輕易
    得知提款卡密碼，而順利提領款項，應會選擇可助於記憶之
    密碼，不須另行將密碼抄寫在他處以便記憶。縱選擇之密碼
    難以記憶，而有另行書寫記憶之必要，為避免遭他人拾得後
    得自由提領款項，自當將載有密碼之內容與提款卡分別存放
    且妥善保管。本案被告於案發時係50歲之人，教育程度為專
    科畢業，且具有工作經驗（見偵卷第84頁），其當屬具備一
    般智識及社會經驗之成年人，對於上情應有所認識，其既自
    承帳戶之金融卡密碼是其本身之生日，自無將該密碼記載於
    金融卡背面之必要；再者，縱使被告上開所述為真，則被告
    於遺失提款卡時，為免其金融卡密碼洩漏而遭他人盜領或作
    為財產犯罪所用，自應更加積極掛失甚至報警處理，然被告
    自承其於遺失後並未馬上報警處理，（見偵卷第84頁），此
    顯與民眾之皮包、提款卡遺失、遭竊後通常會於發現時即刻
    至警局報案並且向金融單位申報掛失之常情有悖，是被告上
    開辯稱應屬臨訟卸責之詞，難以採信。
　㈢再參以時下不法份子收購取得人頭帳戶之常見手法，渠等利
    用部分民眾需款孔急或貪圖小利之心理因素，藉由登報或隨
    機搭訕招攬方式獲取提款卡及密碼之情形甚為常見，執行上
    亦無重大困難，而原帳戶所有人既係出於自願提供帳戶供渠
    等犯罪使用，事後自行凍結帳戶、變更密碼或申請將原金融
    卡作廢並補發新卡之可能性較低；相對而言，如該提款卡及
    密碼係原帳戶所有人遺失或以盜贓方式取得，則該等不法份
    子自須承擔原帳戶所有人隨時報警或求助金融機構應變處理
    之危險，進而使其費心詐騙之款項入帳後，面臨無法領出之
    窘境。是以不法份子果真確有使用人頭帳戶之必要，大可透
    過其他管道平和取得並安心使用，衡情均不致於使用遺失或
    竊得之帳戶提款卡、密碼，而徒增日後作為詐欺得款匯入帳
    戶時無從提領甚或遭警查獲之風險。查本案被告於93年間申
    辦上海銀行帳戶作為薪轉帳戶使用乙情，業據其於偵訊時供
    承在卷（見偵卷第84頁），且觀以該帳戶於案發前之交易日
    期及摘要，其除於93年10月22日、96年2月27日各交易1筆，
    並於103年10月至104年4月間有使用本案帳戶交易外，其餘
    別無其他交易紀錄，顯見該帳戶並非被告於生活中慣常使用
    之金融帳戶，且該帳戶於109年4月8日餘額僅有63元，核與
    一般常見幫助詐欺取財之行為人，通常會將自身已無使用或
    不常用之金融帳戶交付他人使用，並於交付前，刻意將帳戶
    存款提領淨盡、餘額均甚低之經驗法則相符；再觀以被告帳
    戶之歷次交易明細資料，該帳戶於109年4月8日結息後餘額
    為63元，於同日轉入80,000元後，旋於同日分多筆金額轉出
    ，結餘金額為43元（見金訴卷第23頁），此一客觀事態，更
    與一般詐欺集團成員於遭詐騙之被害人將款項匯入人頭帳戶
    後，旋於短時間內分次提領殆盡等情相同，足認被告將其上
    海銀行帳戶之金融卡、密碼等帳戶資料交付他人使用，而非
    因遺失而為詐欺集團成員取得乙節，應可認定。　　
　㈣綜上所述，被告上開所辯，不足採信，本案事證明確，被告
    上開犯行堪以認定，應予依法論科。 
二、論罪科刑：
　㈠刑法上之幫助犯，係對於犯罪與正犯有共同之認識，而以幫
    助之意思，對於正犯資以助力，而未參與實施犯罪之行為者
    而言（最高法院88年度台上字第1270號判決意旨參照）。另
    按行為人提供金融帳戶金融卡及密碼予不認識之人，非屬洗
    錢防制法第2條所稱之洗錢行為，不成立同法第14條第1項一
    般洗錢罪之正犯；如金融帳戶之行為人主觀上如認識該帳戶
    可能作為收受、提領特定犯罪所得使用，他人提領後會產生
    遮斷資金流動軌跡以逃避國家追訴、處罰之效果，仍基於幫
    助之犯意而提供，則應論以一般洗錢罪之幫助犯（最高法院
    108 年度台上大字第3101號刑事大法庭裁定意旨參照）。查
    被告將上海銀行帳戶之金融卡及密碼等帳戶資料提供詐欺集
    團成員，使詐欺集團得持以作為犯罪工具使用，施用詐術使
    告訴人陷於錯誤，因而依指示轉帳至上海銀行帳戶內，該等
    款項旋遭詐欺集團成員提領殆盡，以此方式製造金流斷點，
    遂行詐欺取財犯行，同時掩飾、隱匿上開不法所得之去向及
    所在，逃避國家之追訴、處罰，惟被告提供帳戶等資料予詐
    欺集團，並非實行詐欺取財或洗錢之犯罪構成要件行為，亦
    無證據證明被告與該詐欺集團成員間有詐欺取財或洗錢之犯
    意聯絡，僅係對詐欺集團成員上述犯行提供助力，參照上開
    說明，應論以詐欺取財及一般洗錢罪之幫助犯。
　㈡核被告所為，係犯刑法第30條第1項前段、同法第339條第1項
    、洗錢防制法第14條第1項之幫助詐欺取財罪及幫助洗錢罪
    。被告所犯，同時觸犯幫助詐欺取財罪及幫助洗錢罪，為想
    像競合犯，應依刑法第55條前段規定，從一重論以幫助洗錢
    罪。被告以幫助之意思，參與構成要件以外之行為，為幫助
    犯，其所犯情節較正犯輕微，爰依刑法第30條第2項之規定
    ，減輕其刑。
　㈢撤銷改判理由及科刑審酌事項
　⒈原審以被告犯幫助詐欺取財罪，事證明確，予以論科科刑，
    固非無見。然被告提供上海銀行帳戶予詐欺集團成員，進而
    由詐欺集團成員將該等帳戶用於取得詐欺告訴人款項、製造
    金流斷點，所為除構成幫助詐欺取財罪外，尚應論以幫助一
    般洗錢罪，已如前述，原審判決僅就幫助詐欺部分予以論罪
    科刑，疏未審認幫助洗錢犯行，即非妥適，檢察官執此提起
    上訴，為有理由，故原判決既有上開可議之處，自應由本院
    將原判決撤銷改判。　
　⒉爰審酌被告任意將金融帳戶之金融卡、密碼等帳戶資料提供
    予他人使用，幫助詐欺集團成員從事詐欺犯行，助長社會詐
    欺財產犯罪之風氣，使無辜民眾受騙而受有財產上損害，亦
    擾亂金融交易往來秩序，且因詐欺集團得藉此輕易隱匿犯罪
    所得，造成執法機關不易查緝犯罪行為人之真實身分，增加
    被害人求償上之困難，且被告於犯後否認犯行，所為應予非
    難，惟審酌被告業與被害人達成和解並賠償其損害，暨被告
    自陳案發時為專科畢業之智識程度，無業、需扶養父親之家
    庭經濟狀況等一切情狀（見簡上卷第86頁），量處如主文所
    示之刑，並諭知罰金部分易服勞役之折算標準。
　㈣犯罪所得，屬於犯罪行為人者，沒收之。但有特別規定者，
    依其規定；前項之沒收，於全部或一部不能沒收或不宜執行
    沒收時，追徵其價額，刑法第38條之1第1項、第3項分別訂
    有明文。洗錢防制法第18條第1項亦規定「犯第14條之罪，
    其所移轉、變更、掩飾、隱匿、收受、取得、持有、使用之
    財物或財產上利益，沒收之；犯第15條之罪，其所收受、持
    有、使用之財物或財產上利益，亦同」。惟被告係將上開帳
    戶資料提供給真實姓名年籍不詳之詐騙集團成員使用，被告
    並非實際施行詐騙及提款之人，無掩飾隱匿詐欺款項之犯行
    ，非洗錢防制法第14條第1項之正犯，而卷內亦無積極證據
    證明被告就此獲有報酬，自無上開條文適用，爰不予諭知沒
    收或追徵，附此敘明。　　　
據上論斷，應依刑事訴訟法第455條之1第1項、第3項、第369條
第1項前段、第364條、第299條第1項前段，洗錢防制法第2條第2
款、第14條第1項，刑法第11條、第30條第1項前段、第2項、第3
39條第1項、第55條、第42條第3項前段，刑法施行法第1條之1第
1項，判決如主文。
本案經檢察官陳書郁提起公訴，經檢察官林佳勳到庭執行職務　
中　　華　　民　　國　　111 　年　　8 　　月　  15    日
                  刑事第十六庭審判長法  官  游紅桃
                                    法  官  林蕙芳
                                    法  官  呂宜臻 
以上正本證明與原本無異。
不得上訴。
      　　　　　　　　　　　　　　　書記官　黃心姿
中　　華　　民　　國　　111 　年　　8 　　月　　15　　日
附錄本件論罪科刑法條：
中華民國刑法第339條
（普通詐欺罪）
意圖為自己或第三人不法之所有，以詐術使人將本人或第三人之
物交付者，處5年以下有期徒刑、拘役或科或併科50萬元以下罰
金。
以前項方法得財產上不法之利益或使第三人得之者，亦同。
前二項之未遂犯罰之。
中華民國刑法第30條
（幫助犯及其處罰）
幫助他人實行犯罪行為者，為幫助犯。雖他人不知幫助之情者，
亦同。
幫助犯之處罰，得按正犯之刑減輕之。
洗錢防制法第14條
有第二條各款所列洗錢行為者，處7年以下有期徒刑，併科新臺
幣5百萬元以下罰金。
前項之未遂犯罰之。
前二項情形，不得科以超過其特定犯罪所定最重本刑之刑。